【裁判字號】    97,台上,2577
【裁判日期】    970612
【裁判案由】    強盜
【裁判全文】
最高法院刑事判決            九十七年度台上字第二五七七號
上 訴 人  甲○○
                  號（
上列上訴人因強盜案件，不服台灣高等法院高雄分院中華民國九
十七年三月十八日第二審更審判決（九十六年度上更(二)字第二五
九號，起訴案號：台灣屏東地方法院檢察署九十四年度偵字第五
九一一號，九十四年度偵緝字第四二二號，九十五年度偵字第七
四八、七四九號），提起上訴，本院判決如下：
    主  文
原判決撤銷，發回台灣高等法院高雄分院。
    理  由
本件原判決認定上訴人甲○○於民國九十四年八月二十九日十七
時三十分許，攜帶可供兇器使用之西瓜刀一把，騎機車行經屏東
縣新埤鄉○○村○○路二十六號「金吉利」檳榔攤，見檳榔攤內
僅王淑紋一人，乃意圖為自己不法之所有，下車佯稱欲購買啤酒
十罐、檳榔二包，乘王淑紋轉身至冰箱拿取啤酒不注意之際，竊
取抽屜內之財物。王淑紋因聽到開抽屜聲，回頭察看，見上訴人
手持西瓜刀拿取抽屜內之現款，趨前欲予阻止，上訴人為遂行其
不法所有之意圖，即變更為加重強盜之犯意，舉起西瓜刀喝令王
淑紋不要亂動，否則將予殺害等語，以脅迫至使王淑紋不能抗拒
，取得新台幣二千五百七十元及香菸五條後逃逸等情。爰撤銷第
一審之判決，改判仍論處上訴人意圖為自己不法之所有，攜帶兇
器，以脅迫至使不能抗拒而取他人之物罪刑。固非無見。
惟查：(一)證據雖已調查但其內容尚未明瞭者，即與未經調查無異
，如遽行判決，仍屬應於審判期日調查之證據而未予調查之當然
違背法令。原判決謂上訴人使用之門號0000000000號
行動電話，於九十四年八月二十九日十六時四十二分五十三秒自
屏東縣枋山鄉○○○段五０二地號基地發射台發話，有通聯調閱
查詢單可稽，故上訴人在案發前，應在犯罪地附近鄉鎮（即屏東
縣新埤鄉與枋山鄉加祿間）無訛，並非在家中睡覺（見原判決第
九頁第二十七行至第十頁第五行）。惟上訴人之選任辯護人具狀
辯稱本件案發地點係屏東縣新埤鄉新埤村，上訴人之住處則在同
縣新園鄉田洋村，並請求查證屏東縣枋山鄉○○○段五０二地號
基地發射台涵蓋之範圍，以究明上訴人在案發前是否確在犯罪地
附近等語（見原審更(一)卷第四十八頁）。原審雖向和信電訊股份
有限公司查詢上開基地台之涵蓋範圍，惟其函覆之基地台位置圖
，並未標示本件有關鄉鎮村落之相對位置（見原審更(一)卷第六十
三頁、第六十四頁），似無從判斷上訴人發話時之所在地；上訴
人復稱：「依據基地台位置地圖，案發當時我沒有在案發現場。
」等語（見原審更(一)卷第一一八頁）。原判決對於該基地台位置
圖亦未予以斟酌說明，事實未臻明瞭，尚不足為判決之基礎。(二)
上訴人在原審供稱：「（審判長問：西瓜刀刀鞘是在你家何處找
到？）廚房。」「（審判長問：為何沒有刀子？）我母親說丟掉
了。」等語（見原審更(二)卷第一五０頁）。原判決採憑此項供述
，以上訴人「持以強盜之西瓜刀」已被其母親所丟棄（見原判決
第十三頁第二十五行至第二十七行），似認扣案之刀鞘，即係上
訴人持以強盜之西瓜刀刀鞘。惟證人即被害人王淑紋在第一審法
院審理中，對於審判長所訊：「當時是否是這把刀？（提示照片
）」一節，答稱：「有點類似，但沒有這麼長，寬度差不多。」
等語（見第一審卷第一七八頁反面），並未肯認該刀鞘與上訴人
強盜所用之西瓜刀相互適合。且上訴人在警詢中稱：「（扣案之
西瓜刀刀鞘）是我母親郭梨容所購買。」、「（西瓜刀）在今年
四、五月間因我和我哥哥吵架，被東港分局新園派出所員警拿去
了。我並沒有使用過。」等語（見第五九一一號偵查卷第五十一
頁至第五十二頁），亦與審判中之供述不盡相符。實情如何，併
應查明釐清，以期適法。上訴意旨指摘原判決違背法令，尚非全
無理由，應認仍有撤銷發回更審之原因。
據上論結，應依刑事訴訟法第三百九十七條、第四百零一條，判
決如主文。
中    華    民    國  九十七  年    六    月   十二   日
                      最高法院刑事第十一庭
                          審判長法官  花  滿  堂
                                法官  黃  正  興
                                法官  陳  東  誥
                                法官  林  錦  芳
                                法官  李  英  勇
      本件正本證明與原本無異
                                      書  記  官
中    華    民    國  九十七  年    六    月   十七   日
                                                      Ｑ


司法院資訊處製作；財團法人民間司法改革基金會備份。
